---
title: "RNAseq_project"
output: html_notebook
---

#Búsqueda de proyecto

En la página de recount3 encontramos el proyecto SRP107565, viene del artículo titulado "Multiomics Profiling Establishes the Polypharmacology of FDA-Approved CDK4/6 Inhibitors and the Potential for Differential Clinical Activity".

El dataset tiene el objetivo de hacer una comparación de tres inhibidores de CDK4/6 para cáncer de mama en etapas avanzadas. Para esto se hace un perfil transcripcional entre siete líneas celulares de cáncer de mama después de 6 y 24 horas de  exposición a concentraciones de 0.3 a 3.0 micromolares. 

```{r, echo=TRUE}
## Cambiar el URL de recount3 a Amazon (AWS)

## Load recount3 R package
library("recount3")

getOption(
  "recount3_url",
  "http://duffel.rail.bio/recount3"
)

options(recount3_url = "https://recount-opendata.s3.amazonaws.com/recount3/release")

## Confirmando que se cambió el URL
getOption(
  "recount3_url",
  "http://duffel.rail.bio/recount3"
)

## Vemos los proyectos disponibles de humano y alzheimer
human_projects <- available_projects(organism = "human")


## Encontramos proyecto SRP060205
project_info <- subset(
  human_projects,
  project == "SRP107565"
)

## Cremos un objeto de tipo RangedSummarizedExperiment (RSE)
## con la información a nivel de genes

rse_gene_SRP107565 <- create_rse(project_info)

## Visualizamos el objeto
rse_gene_SRP107565
## vemos dimensiones de 63856 (genes)  x 216 (muestras)

```

# Formateando y visualizando los datos del experimento SRP060205
```{r}
## Convirtamos las cuentas por nucleotido a cuentas por lectura
## usando compute_read_counts().
assay(rse_gene_SRP107565, "counts") <- compute_read_counts(rse_gene_SRP107565)

## Haciendo el experimento más fácil de usar
rse_gene_SRP107565 <- expand_sra_attributes(rse_gene_SRP107565)
colData(rse_gene_SRP107565)[
    ,
    grepl("^sra_attribute", colnames(colData(rse_gene_SRP107565)))
]

## Pasamos los atributos de caracter a factor
rse_gene_SRP107565$sra_attribute.agent <- factor(tolower(rse_gene_SRP107565$sra_attribute.agent))

rse_gene_SRP107565$sra_attribute.cell_line <- factor(toupper(rse_gene_SRP107565$sra_attribute.cell_line))

## Seleccionamos solo los valores numéricos para el atributo dose
match <- gregexpr("([0-9]*[.])?[0-9]+", rse_gene_SRP107565$sra_attribute.dose)
x <- regmatches(rse_gene_SRP107565$sra_attribute.dose, match)

rse_gene_SRP107565$sra_attribute.dose <- as.numeric(x)

## Seleccionamos todos los caracteres hasta el primer espacio en source.name
library(stringr)
x <- word(rse_gene_SRP107565$sra_attribute.source_name, 1)
rse_gene_SRP107565$sra_attribute.source_name <- factor(x)

## Seleccionamos solo los número de las horar en time
x <- str_extract(rse_gene_SRP107565$sra_attribute.time, "(\\d+)(?=\\s+hr)")
rse_gene_SRP107565$sra_attribute.time <- as.numeric(x)

## Vemos el resumen de las variables de interés
summary(as.data.frame(colData(rse_gene_SRP107565)[
    ,
    grepl("^sra_attribute.[agent|cell_line|dose|source_name|time]", colnames(colData(rse_gene_SRP107565)))
]))

## Vemos que hay dos columnas que se repiten, entonces podemos usar cualquiera de las dos.
## Ya sea cell_line o source_name.
```
## Exploramos variables de interés para ver calidad.
 
```{r}
## Vemos la proporción de lecturas asignadas a genes.
rse_gene_SRP107565$assigned_gene_prob <- rse_gene_SRP107565$recount_qc.gene_fc_count_all.assigned/rse_gene_SRP107565$recount_qc.gene_fc_count_all.total
summary(rse_gene_SRP107565$assigned_gene_prob)

library(ggplot2)
## Hacer un data.frame para graficar más fácil.
plot_df <- as.data.frame(colData(rse_gene_SRP107565)[
    ,
    grepl("^sra_attribute", colnames(colData(rse_gene_SRP107565)))
])

colnames(plot_df)<- c("agent", "cell_line", "dose", "source_name", "time")
plot_df$assigned_gene_prob <- rse_gene_SRP107565$assigned_gene_prob

## Vemos las diferencias entre los grupos de tratamiento con un scatter plot.
## Visualizamos
ggplot(data=plot_df, aes(x=assigned_gene_prob, y=agent, color=agent)) + 
  geom_point() +
  theme(legend.position = "none")
```
Vemos que son bastantes similares los grupos a estudiar, las líneas celulares tratadas con ribociclib y palbociclib son tienen una proporción más alta de genes asignados que abemaciclib.
```{r}
## Vemos la variación entre los grupos

with(colData(rse_gene_SRP107565), tapply(assigned_gene_prob, sra_attribute.agent, summary))
```
Con la función summary vemos que en el grupo los tres grupos tienen la probabilidad de asociarse con genes muy similar, si bien el que tiene un promedio más bajo es ribociclib pero no por mucho (omitiendo el grupo control). Casi todos tienen una mediana muy similar, pero donde vemos las mejores proporciones es con las muestras con palbocilcib. En el grupo de palbociclib vemos que tienen un mínimo de 0.5839, el más alto de los otros dos grupos, así como el primer cuartil y también la media más alta.

## Limpieza de datos
```{r}
## Guardamos los datos crudos
rse_gene_SRP107565_unfiltered <- rse_gene_SRP107565

## Visualizamos la calidad de las muestras
ggplot(data=plot_df, aes(x=assigned_gene_prob)) +
  geom_histogram(fill = "coral") +
  geom_vline(xintercept = 0.6, colour = "chocolate")

## Quitamos las muestras que tengan proporción menor a 0.6
table(rse_gene_SRP107565$assigned_gene_prob < 0.6)
rse_gene_SRP107565 <- rse_gene_SRP107565[, rse_gene_SRP107565$assigned_gene_prob > 0.6]

## Para quitar las muestras que no tienen niveles de expresión significativos calculamos los niveles medios de expresión.
genes_prom <- rowMeans(assay(rse_gene_SRP107565, "counts"))
summary(genes_prom)

## Quitamos los genes que tengan niveles medios de expresión menores a uno.
rse_gene_SRP107565 <- rse_gene_SRP107565[genes_prom > 0.1, ]
dim(rse_gene_SRP107565)

## Visualizamos el porcentaje de gens que retuvimos
round(nrow(rse_gene_SRP107565) / nrow(rse_gene_SRP107565_unfiltered) * 100, 2)

```
Primeramente quitamos aquellas muestras que tenían una baja proporción de genes asignados. Vemos que en el histograma hay pocas muestras con una proporción baja, entonces podemos poner un umbral un poco alto de 0.6 para hacer un corte. Ahora limpiamos genes; quitamos los genes que tenían un valor de expresión menores a 0.1, puesto que habí muchos con valor de cero y tenemos dimensiones finales de 34,554 genes en nuestro objeto de summarized experiment.

# Normalización

Para poder hacer buenos estadísticos con nuestros datos hay que normalizarlos.
```{r}
## Hacemos el objeto que nos permite normalizar los datos de expresión
dge <- DGEList(
  counts = assay(rse_gene_SRP107565, "counts"),
  genes = rowData(rse_gene_SRP107565)
)

dge <- calcNormFactors(dge)
```

# Expresión diferencial

Exploramos de nuevo los datos que acabamos de limpiar.
Separamos primero los datos con palbociclib, puesto a que es el que tenía más diferencias en la sección de exploración de variables, para que podamos ver cómo funciona la expresión entre las dos variables de tiempo que se reportaron (6 y 24 horas).
```{r}
## Separamos cada uno de los grupos a estudiar.
palbociclib <- rse_gene_SRP107565[,rse_gene_SRP107565$sra_attribute.agent == "palbociclib"]
#abemaciclib <- rse_gene_SRP107565[, rse_gene_SRP107565$sra_attribute.agent == "abemaciclib"]
#ribociclib <- rse_gene_SRP107565[, rse_gene_SRP107565$sra_attribute.agent == "ribociclib"]
control <- rse_gene_SRP107565[, rse_gene_SRP107565$sra_attribute.agent == "control"]

## Vemos las diferencias entre los los tiempos de acción en palbociclib.
ggplot(data=as.data.frame(colData(palbociclib)), aes(x=factor(sra_attribute.time), y=assigned_gene_prob)) +
  geom_boxplot(aes(fill = sra_attribute.time)) +
  theme(legend.position="none") +
  ylab("Assigned Gene Prop") +
  xlab("Time (hr)") +
  ggtitle("Palbociclib")

## Vemos diferencias entre los tiempos de acción del control.
ggplot(data=as.data.frame(colData(control)), aes(x=factor(sra_attribute.time), y=assigned_gene_prob)) +
  geom_boxplot(aes(fill = sra_attribute.time)) +
  theme(legend.position="none") +
  ylab("Assigned Gene Prop") +
  xlab("Time (hr)") +
  ggtitle("control")

## Vemos las diferencias entre líneas celulares y palbociclib
ggplot(data=as.data.frame(colData(palbociclib)), aes(x=sra_attribute.cell_line, y=assigned_gene_prob)) +
  geom_boxplot(aes(fill = sra_attribute.cell_line)) +
  theme(legend.position="none") +
  ylab("Assigned Gene Prop") +
  xlab("Cell line") +
  ggtitle("Palbociclib")

## Ahora en el grupo control
ggplot(data=as.data.frame(colData(control)), aes(x=sra_attribute.cell_line, y=assigned_gene_prob)) +
  geom_boxplot(aes(fill = sra_attribute.cell_line)) +
  theme(legend.position="none") +
  ylab("Assigned Gene Prop") +
  xlab("Cell line") +
  ggtitle("Control")

## Por último comparamos por dosis en palbociclib
ggplot(data=as.data.frame(colData(palbociclib)), aes(x=factor(sra_attribute.dose), y=assigned_gene_prob)) +
  geom_boxplot(aes(fill = factor(sra_attribute.dose))) +
  theme(legend.position="none") +
  ylab("Assigned Gene Prop") +
  xlab("Dose (mM)") +
  ggtitle("Palbociclib")

## Y ahora en los datos del grupo control
ggplot(data=as.data.frame(colData(control)), aes(x=factor(sra_attribute.dose), y=assigned_gene_prob)) +
  geom_boxplot(aes(fill = factor(sra_attribute.dose))) +
  theme(legend.position="none") +
  ylab("Assigned Gene Prop") +
  xlab("Dose (mM)") +
  ggtitle("Control")
```
# Modelo Estadístico 
```{r}
## Computamos el modelo estadístico
mod <- model.matrix(~ sra_attribute.agent + sra_attribute.cell_line + sra_attribute.dose + sra_attribute.time + assigned_gene_prob, data = colData(rse_gene_SRP107565))
colnames(mod)
```

# Análisis diferencial
```{r}
## Usamos lima para el análisis de expresión diferencial
library("limma")
vGene <- voom(dge, mod, plot = TRUE)

eb_results <- eBayes(lmFit(vGene))

de_results <- topTable(
    eb_results,
    coef = 2,
    number = nrow(rse_gene_SRP107565),
    sort.by = "none"
)
## Vemos las dimensiones de los genes diferencialmente diferenciados
dim(de_results)
## Visualizamos los primero 6 que nos arroja el análisis diferencial.
head(de_results)
## Vemos cuantos genes diferencialmente expresados con un p-valor menor a 0.05 tenemos
table(de_results$adj.P.Val < 0.05)
```
```{r}
## Graficamos el modelo estadístico con las variables correspondientes a tratamiento
plotMA(eb_results, coef = 3)
plotMA(eb_results, coef = 2)
plotMA(eb_results, coef = 4)

## Graficamos por dosis y por tiempo
plotMA(eb_results, coef = 11)
plotMA(eb_results, coef = 12)
```

